【裁判字號】    98,簡上,161
【裁判日期】    981030
【裁判案由】    損害賠償
【裁判全文】
臺灣臺中地方法院民事判決            98年度簡上字第161號
上  訴  人  甲○○
被上訴人    乙○○
訴訟代理人  莊慶洲律師
上列當事人間請求損害賠償事件，上訴人對於民國98年5月26日
本院臺中簡易庭97年度中簡字第4587號第一審判決提起上訴，上
訴人並為訴之追加，本院於民國98年10月16日言詞辯論終結，判
決如下：
    主    文
上訴及追加之訴均駁回。
第二審訴訟費用由上訴人負擔。
    事實及理由
甲、程序方面：
    按當事人在第二審程序為訴之變更或追加，非經他造之同意
    ，不得為之，但有民事訴訟法第255條第1項第2款至第6款之
    情形，不在此限，民事訴訟法第446條第1項定有明文，此在
    簡易事件第二審程序，依民事訴訟法第436條之1第3項亦準
    用之。本件上訴人於原審主張依侵權行為損害賠償請求權請
    求被上訴人賠償其損害及給付精神慰撫金，嗣於本院審理中
    追加請求依債務不履行及不當得利等法律關係請求被上訴人
    賠償損害、返還不當利得等，並競合請求被上訴人應給付上
    訴人新臺幣（下同）25萬元及法定遲延利息，被上訴人對於
    上訴人前揭追加請求之程序具狀表示同意，依首揭法律規定
    ，上訴人前揭訴之追加，應予准許。
乙、實體方面：
壹、兩造之聲明：
  一、上訴人上訴聲明：
    (一)原判決廢棄。
    (二)被上訴人應給付上訴人25萬元，及自起訴狀繕本送達之翌
      日起至清償日止，按年息5%計算之利息
    (三)第一、二審訴訟費用由被上訴人負擔。
  二、被上訴人答辯聲明：
    (一)上訴駁回。
    (二)第二審訴訟費用由上訴人負擔。
貳、上訴人於原審起訴及本院審理時補充主張略以：
  一、上訴人依侵權行為損害賠償請求權訴請被上訴人賠償損害
      ，應屬有據。
    (一)上訴人係於民國（下同）91年8月間以16萬元之費用委任
      被上訴人對訴外人張忠雄及蔡正信（下均以姓名稱之）提
      起訴訟，依鈞院95年訴字第3400號民事判決意旨，該請求
      權時效應於91年11月6日消滅，被上訴人身為執業律師，
      對於時效消滅之規定應知之甚稔，卻遲至95年11月間始以
      債務不履行之法律關係提起訴訟。上訴人給付其高於一般
      行情之律師費用，無非係受其專業知識所迷惑，而被上訴
      人於接受委任、收受高額之律師費用後，未即時提起訴訟
      ，造成上訴人原本得以合法主張之權利，竟因時效消滅而
      受敗訴之判決，被上訴人之故意或過失之行為，不能評價
      為單純之債務不履行。而一個專業律師，於接受委任之時
      ，若已明知時效消滅之時間點，即應有效掌握、及時起訴
      ，此為專業上之基本要求，被上訴人罔顧上訴人對於專業
      人士之信任，延遲4年始行起訴，顯然其故意或過失之行
      為，已嚴重侵害上訴人之財產權，上訴人自得依侵權行為
      之損害賠償請求權訴請賠償。
    (二)被上訴人稱該事件僅得提起再審或所謂「轉換法律關係」
      始得再對蔡正信提起訴訟云云，惟關於所謂「轉換法律關
      係」，上訴人並不了解，而被上訴人亦不能以一個業已罹
      於時效的請求權基礎作為訴訟標的為上訴人進行訴訟，致
      該訴訟遭法院駁回。被上訴人依其專業知識已知必受敗訴
      之判決，竟鼓勵上訴人提起訴訟、繳納裁判費，並於接受
      判決書後，仍於判決書上載明本件先上訴，而「先上訴」
      表示仍有可為、後續再為研究，上訴人亦因此再繳納上訴
      第二審之費用。被上訴人隱瞞上訴人委辦之案件必受敗訴
      判決之結果，使上訴人誤以為依其專業，應有可為，始給
      付律師費用，並於延宕4年之後，猶信任其說法而繳納裁
      判費，被上訴人之上開行為，除構成債務不履行外，更係
      以欺瞞之言詞使上訴人陷於錯誤而交付律師費用，而其後
      因其欺詐行為被揭發始勉強提起訴訟，又讓上訴人白白繳
      納39,625元之裁判費，而上開裁判費係被上訴人依其專業
      明知若為繳納，將無從請求退還而必受之損失，惟其竟故
      意隱瞞不為告知，其該當侵權行為之要件，應無可疑。
    (三)被上訴人於95年底才提起訴訟，上開裁判費繳納之日期分
      別為95年12月7日及96年5月4日，故被上訴人因故意或過
      失之行為，造成上訴人無端之損害，其侵權行為之時間迄
      今未逾2年，上訴人就該繳納裁判費之損害，請求被上訴
      人賠償並未逾2年之時效。又被上訴人明知該事件已無勝
      訴之望，猶以其專業知識，隱瞞該法律上之應然，使上訴
      人陷於錯誤，以為事猶可為，而給付16萬元之律師費用，
      而上訴人於96年受敗訴判決後才知受騙，則侵權行為之時
      效應自96年5月之後起算，是以上訴人起訴請求並未逾2年
      之時效期間。
  二、證人林宜慶於原審證稱，95年底時在民事21法庭附近的前
      面走廊遇到兩造，開庭前被上訴人要對上訴人說如果等一
      下案件的被告主張時效抗辯的話就撤回訴訟，後來上訴人
      就自己一個人進去開庭，當時審判長是林源森法官…等語
      ，顯與事實不符。由鈞院95年訴字第3400號民事判決影本
      ，其上載明訴訟代理人為被上訴人，則被上訴人既受委任
      為訴訟代理人，即無由上訴人自己進去開庭之理。又該事
      件之審理法官為呂明坤法官、判決日期為96年4月間，故
      證人林宜慶所述與事實不符。
  三、被上訴人既是以欺瞞的手段，使上訴人給付律師費用，則
      其所收受之律師費用自屬無法律上之原因而受有利益，上
      訴人自得依不當得利之規定請求返還。綜上，基於原審判
      決認定之事實，被上訴人確實有以故意或過失之行為，造
      成上訴人財產權之損害，此項事實亦可評價為被上訴人之
      債務不履行造成上訴人之損害，上訴人自得以債務不履行
      及不當得利之法律關係請求被上訴人給付如上訴聲明第2
      項之請求。
參、被上訴人於原審及本院審理時抗辯略以：
  一、上訴人以侵權行為提起本件訴訟，然其並未說明究係以民
      法第184條第1項前段、後段或同法第2項主張。本件依上
      訴人提出之書狀可推知其係請求未遵守時效之損害賠償，
      此項損害為純粹經濟上損失，故其應係以民法第184條第1
      項為請求權基礎，而此項請求權須故意背於善良風俗為其
      要件，是以本件無該當侵權行為要件之可能。
  二、按不當得利請求權之要件之一為無法律上原因，又債務不
      履行以當事人間有契約等債之關係不履行而言，此二者明
      顯為相衝突之法律關係，無競合之可能，惟上訴人一併追
      加此二者為訴訟標的，自有矛盾之處。
  三、上訴人及其妻邱陳秀嬉（下以姓名稱之）分別與張忠雄及
      蔡正信因土地買賣而發生糾紛並已判決確定，上訴人遂於
      91年8月間委託被上訴人研究上開二事件有無再審之可能
      。而因上開二事件案情複雜，卷宗資料繁多，不是短短幾
      星期即可得出是否可提出再審之結論，被上訴人基於為上
      訴人謀取最大利益之專業考量，於仔細評估案情後始向上
      訴人建議上開二事件提起再審並無實益。若如上訴人所稱
      被上訴人係枉顧當事人權益之律師，則被上訴人勢必建議
      當事人提起再審，先收取委任費用，至於訴訟結果事後再
      說，惟被上訴人並未如此，反於評估後向上訴人表示無再
      審可能，並願依比例退費。而被上訴人係於上訴人一再央
      求之下，始重新評估上開二案，並建議以不同之訴訟標的
      另行起訴，並明確告知上訴人已罹於時效，是被上訴人已
      盡律師之告知義務。職此，被上訴人將再審研究結果分析
      於上訴人後並表示願依比例退費之時，原委任關係即已終
      止，而於上訴人一再央求被上訴人設法處理之時，則為重
      新成立委任關係，且於新委任關係之時，該罹於時效之情
      形即已存在，難謂有可歸責之事由。又原委任關係為研究
      再審，對於罹於時效問題並非研究再審之注意義務範圍內
      ，故本件被上訴人無可歸責之事由，自無成立債務不履行
      之損害賠償責任。綜上，被上訴人謀求當事人最大利益，
      於委任訴訟時，為當事人先評估勝敗，非一味勸當事人興
      訟，藉以賺取委任費，而上訴人係於知悉所轉換之法律關
      係已罹於時效之情形下仍執意提出訴訟，證人林宜慶於原
      審亦證述明確，惟上訴人卻於對方提出時效抗辯後對於被
      上訴人請求賠償，實有違誠信。
  四、上訴人確有委任被上訴人擔任法律顧問，並要求名稱記載
      為「東揮機車行」。又依律師公會收受酬金報酬表之規定
      以觀，被上訴人為執業律師，依一般律師處理案件之習慣
      ，除非至親好友，否則一般當事人律師鮮有為當事人無償
      研究案情。而依上訴人之說法，被上訴人研究案情、討論
      案情及嗣後轉換法律關係訴訟，均屬無償，惟被上訴人只
      要未辦出有效訴訟，即不能主張任何費用，其說法有悖勞
      務有價之原則。
肆、兩造不爭執事項：
  一、上訴人曾於91年8月間，委託被上訴人辦理其及邱陳秀嬉
      與張忠雄及蔡正信間因土地買賣所生糾紛，並給付被上訴
      人委任費用16萬元。
  二、被上訴人嗣於95年11月間依據債務不履行之法律關係，為
      上訴人向本院對張忠雄提起95年度訴字第3400號損害賠償
      訴訟，經本院判決上訴人敗訴，嗣上訴人就上開判決向臺
      灣高等法院臺中分院提起上訴，經臺灣高等法院臺中分院
      96年度上易字第164號民事判決，以上訴人在76年11月6日
      即得行使對張忠雄之債務不履行損害賠償請求權，卻遲至
      95年11月27日始起訴請求張忠雄賠償損害，且經張忠雄提
      出時效抗辯為由，駁回上訴人所提上訴，該訴訟因而確定
      。被上訴人另於95年11月間，為邱陳秀嬉向本院對蔡正信
      所提訴訟，其後經邱陳秀嬉撤回起訴。
伍、法院之判斷：
  一、關於上訴人主張依債務不履行求償部分：
    (一)查兩造對於上訴人於91年8月間委託被上訴人辦理其及邱
      陳秀嬉與張忠雄及蔡正信間因土地買賣所生糾紛，並給付
      被上訴人委任費用16萬元，並無爭執，惟對於上訴人委請
      被上訴人辦理事務內容究竟為何，則各執一詞，經查：
    1.本件上訴人主張其係91年8月10日支付16萬元與被上訴人
      並委請被上訴人代為研究張忠雄及蔡正信二案，並提出支
      票影本為證，且為被上訴人所不爭執，自堪信為真實。
    2.本件依上揭兩造不爭執事項及經本院職權調閱卷宗結果，
      上訴人於91年8月間委請被上訴人研究之事件為其及邱陳
      秀嬉與張忠雄及蔡正信間因土地買賣所生之民事糾紛，而
      該二事件於被上訴人接受上訴人委任之際，均曾經法院判
      決確定在案，此有本院88年度訴字第3304號張忠雄與甲○
      ○間返還價金事件全卷、96年度訴更字第4號邱陳秀嬉與
      蔡正信間損害賠償事件卷附之本院87年度訴字第349號邱
      陳秀嬉與蔡正信間給付價金民事判決影本乙件可憑。被上
      訴人嗣於95年間為上訴人代理及為邱陳秀嬉撰狀對張忠雄
      、蔡正信分別提起之訴訟則均為損害賠償訴訟，此亦有上
      開二卷宗可憑。
    3.由本件被上訴人收受上訴人給付款項之時點可知，其收受
      該筆費用時，上訴人所委辦之二事件均經法院判決確定在
      案，而依現行民事訴訟法規定，對於已判決確定之一般民
      事事件，其救濟途徑僅有再審及92年後民事訴訟法修正新
      增之第三人撤銷訴訟程序，本件上訴人既係在91年8月間
      委任被上訴人辦理系爭二事件，足見確係為上訴人委請被
      上訴人代為研究系爭二事件之再審事由無訛。
    (二)按再審者，乃法院就已因判決確定而終結之訴訟事件更為
      審判之謂。其目的乃為糾正確定判決之顯著而重大之瑕疵
      。而再審之訴須具備形式上及實質上之各種不同要件（參
      民事訴訟法第496條至第506條規定），而經最高法院多年
      判例闡明及實務運作結果，提起再審之訴除應於訴狀內表
      明其遵守不變期間之證據，尚必須表明再審理由，而所謂
      表明再審理由，必須指明確定判決有如何合於法定再審事
      由之具體情事，始為相當，倘僅泛言有何條款之再審事由
      ，無具體情事者，仍難謂已合法表明再審事由。既未合法
      表明再審事由，即為無再審之事由，性質上無庸命其補正
      ，法院即逕為裁定駁回。是民事再審之訴，乃甚為嚴謹之
      民事訴訟程序，且非有法定事由，自難獲得再審勝訴之判
      決。查上訴人與張忠雄間返還價金事件（本院受理案號88
      年度訴字第3304號）係於90年間確定，而邱陳秀嬉與蔡正
      信返還價金事件係87、88年間確定（參本院卷附臺灣高等
      法院臺中分院88年度再字第35號民事判決）。被上訴人於
      91年8月間受任該二民事再審事件之委任，距各該事件確
      定時間已近一年或一年有餘。而再審之訴提起之期間除因
      再審之理由發生或知悉在後，應自知悉時起算外，其餘為
      判決確定時起算30日之不變期間內提起之（民事訴訟法第
      500條規定參照），是對民事確定判決提起再審之訴，本
      即已受限於再審提起期間30日之限制。再各該再審事由，
      除適用法規顯有錯誤係單以法院判決法規適用錯誤為認定
      有無再審理由之基礎外，餘皆須再提出相關之再審事證以
      佐其再審理由之合法與否，更有其相當困難性存在。而查
      ，本件兩造爭執之系爭二事件中，邱陳秀嬉與蔡正信返還
      價金一案，邱陳秀嬉即曾對該確定民事判決提起再審之訴
      而遭判決駁回（參上揭臺灣高等法院臺中分院88年度再字
      第35號民事判決），據此亦可見該二民事事件，確有難以
      再審之事由。是被上訴人抗辯稱，其雖受有上訴人之委任
      ，惟囿於能力等，無法為上訴人所委任之上開二事件提起
      再審之訴，尚非全屬虛詞。
    (三)關於被上訴人抗辯稱，其研究案情後因查無再審事由，乃
      以他項法律關係為訴訟標的為上訴人及邱陳秀嬉再提起他
      項民事訴訟，惟均因時效完成並因他造抗辯而未能獲得勝
      訴判決，是否有違契約責任部分：
    1.按關於向法院先後所提起之數民事訴訟事件是否為同一事
      件之判斷基準，我國有新舊訴訟標的理論之爭，而其主要
      爭點乃在實體法上不同請求權究係一訴之不同攻擊防禦方
      法或係不同之訴訟標的。而數事件是否同一，除就當事人
      及訴訟聲明是否同一者外，亦應審酌訴訟標的是否同一為
      是，現時實務就此乃採以實體上請求權而非同一受領權為
      基礎之舊訴訟標的理論。從而，當事人以契約上法律關係
      為基礎而生之履行契約請求權，與以因可歸責於當事人之
      事由，致不履行契約而生之損害賠償請求權者。兩者乃各
      本於不同之實體上請求權，故乃屬不同之訴訟標的，兩事
      件亦屬不同一。查本件被上訴人就系爭二事件為上訴人及
      邱陳秀嬉對張忠雄、蔡正信分別以給付不能、無權代理所
      生損害賠償等不同之法律關係提起各別訴訟，因實務上有
      新舊訴訟標的判準之不一，尚有爭訟空間，自非無起訴之
      實益。
    2.本件被上訴人以他項法律關係為訴訟標的為上訴人、邱陳
      秀嬉分別對張忠雄、蔡正信提起之二訴訟事件，嗣均因消
      滅時效完成，而致其中一訴敗訴確定，另一訴則因撤回而
      均告終結等情，為兩造所不爭執，且經本院調卷查明屬實
      ，堪信為真實。本件兩造爭執點即系爭二事件之時效完成
      事由，上訴人是否於起訴前即已獲被上訴人告知而知悉？
      經查：
      (1)證人林宜慶於原審證稱，95年底時在民事21法庭附近的
        前面走廊遇到兩造，開庭前被上訴人要對上訴人說如果
        等一下案件的被告主張時效抗辯的話就撤回訴訟，後來
        上訴人就自己一個人進去開庭，當時審判長是林源森法
        官等語。其中關於上訴人與張忠雄損害賠償事件，被上
        訴人乃受聘任為訴訟代理人，並無自行入庭撤回訴訟乙
        事，此有本院調閱之95年度訴字第3400號全卷可按，是
        上揭證人所指上訴人自行撤回訴訟乙事應非指該事件。
        又關於邱陳秀嬉與蔡正信間損害賠償事件，其中兩造並
        不爭執被上訴人曾於95年11月間為邱陳秀嬉向本院對蔡
        正信所提訴訟，其後經邱陳秀嬉撤回起訴。另邱陳秀嬉
        於96年6月8日再度對蔡正信提起損害賠償訴訟，經本院
        以96年訴字第1571號受理並判決駁回其訴訟，嗣經臺灣
        高等法院臺中分院廢棄原判決，發回本院後，則係由上
        訴人代理邱陳秀嬉至本院進行言詞辯論，且確實係在蔡
        正信所委任之訴訟代理人當庭為時效抗辯後，由上訴人
        代理邱陳秀嬉當庭撤回訴訟無訛（參本院96年度訴更字
        第4號，96年10月16日言詞辯論筆錄）。是參諸邱陳秀
        嬉對蔡正信乙案，上訴人於代理邱陳秀嬉為訴訟行為之
        際，確實係在對造為時效抗辯後始當庭撤回訴訟乙節，
        證人林宜慶所述，與事實相符，而堪信為真實。據上，
        依證人所述及邱陳秀嬉對蔡正信提起訴訟之進行程序等
        綜合觀察之結果，本院認被上訴人抗辯稱，其為上訴人
        提起該二事件之民事起訴時，曾告知該二事件有時效完
        成之情形，並徵得其同意後，始向法院提起上開二事件
        之民事訴訟乙節，應非虛詞，而堪予採信。
      (2)查本院受理之95年度訴字第3400號上訴人與張忠雄損害
        賠償事件審理中，張忠雄於一審審理時雖曾表達上訴人
        已於77年9月15日轉售與訴外人劉洪美慧，始提出本件
        訴訟，顯違常情等語，而經承辦法官認張忠雄已主張時
        效抗辯而判決駁回上訴人之訴，惟上訴人上訴理由爭執
        張忠雄未主張時效抗辯，原裁判係突襲性裁判，並於二
        審主張時效乃攻擊防禦方法等，嗣張忠雄則於該事件二
        審審理程序中，明確主張時效抗辯，並經臺灣高等法院
        臺中分院採認而以時效完成駁回上訴人之上訴等情，業
        據本院調閱上開卷宗查明無訛。惟按民法第144條第1項
        規定時效完成後，債務人得拒絕給付，是消滅時效完成
        之效力，不過發生拒絕給付之抗辯權，並非使請求權當
        然消滅，債務人若不行使其抗辨權，法院自不得以消滅
        時效業已完成，即認請求權已歸消滅（最高法院29年上
        字第1195號判例意旨參照）。據上，債之請求權時效完
        成，須當事人向法院為主張、抗辯後，法院始得引為裁
        判之資料，其亦得不主張、抗辯，或於時效完成後拋棄
        時效完成之利益。從而，本件被上訴人為上訴人及邱陳
        秀嬉提起上揭二訴訟之際，雖其請求權已有罹於時效之
        情事，然於起訴時，因並未明確知悉他方當事人是否向
        法院主張時效抗辯，故此一提起訴訟行為，即非無勝訴
        可能；而該訴訟對上訴人言，既非全無勝訴可能，即非
        屬全然無益之訴訟行為。再觀之上訴人對張忠雄所提起
        之本院95年度訴字第3400號損害賠償事件，於該訴訟一
        審審理程序中張忠雄是否曾主張時效完成抗辯，亦曾由
        被上訴人為上訴人向法院提出爭執；另邱陳秀嬉對蔡正
        信訴訟部分，亦由被上訴人告知上訴人如對造提出時效
        抗辯即撤回訴訟，此亦可減免裁判費用之耗費。是被上
        訴人對該訴訟之提起及訴訟進行中權益之維護，亦已盡
        其契約責任。
    3.據上，本件被上訴人為上訴人及邱陳秀嬉對張忠雄及蔡正
      信提起民事訴訟時，固已有時效完成之事實，然其是否為
      對造當事人於訴訟程序中援為抗辯，並經法院採認，仍有
      不確定因素存在，而被上訴人在告知上訴人上開不確定因
      素後，徵得其同意後，為其提起訴訟，並於訴訟中為其爭
      取應有之權益，尚難認其未善盡善良管理人注意義務情事
      ，而有違律師委任契約之契約責任。
    (四)關於本件被上訴人為上訴人研究案情近4年，始提起上開
      二訴訟，是否有違委任契約之責任部分：
      查本件上訴人前於91年間係委任被上訴人研究系爭二事件
      再審事由，已如前述；而再審事由之審酌及其訴訟之提起
      確有其困難度，亦為法律實務界所週知之事實，且其中尚
      有部分有賴事件當事人提供證據資料始可查悉再審事由者
      （如民事訴訟法第496第1項第5、8、9、10、12、13款等
      ），是被上訴人受任後詳加審究卷證資料，未能發現系爭
      二事件之再審事由，實難認有違律師契約責任之情事。又
      本件兩造究係何時始合意由被上訴人改以前述之他項法律
      關係為上訴人及邱陳秀嬉另對張忠雄、蔡正信二人提起損
      害賠償訴訟，因兩造於本件訴訟中，俱未提出相關事證以
      供本院審酌，實難遽予論斷。且新舊訴訟標理論於法學上
      爭論數十年，仍未見有定論，而對已判決確定之民事事件
      發見新法律關係而得以他項訴訟標的提起新訴訟，於法律
      實務上亦非屬輕而易舉之事，由上，本件尚難僅以被上訴
      人研究案情時間之長短而推認其是否有疏未善盡律師受任
      契約責任之情事存在。是故，本件自無從遽認被上訴人有
      故意或過失延滯訴訟之提起，而致上訴人及邱陳秀嬉對張
      忠雄、蔡正信之請求權時效完成而無法獲得勝訴判決之情
      事存在。
    (五)綜據上述，本件難認被上訴人於履行其所受任之律師委任
      契約時，有未善盡善良管理人注意義務，致生有債務不履
      行之情事。從而，上訴人主張被上訴人有債務不履行情事
      ，尚有未合，其據而請求被上訴人應賠償其損害及給付慰
      撫金等，即屬無據，不應准許。
  二、關於上訴人主張依不當得利法律關係求償部分：
      按主張不當得利請求權存在之當事人，對於不當得利請求
      權之成立要件應負舉證責任，即應證明他方係無法律上之
      原因而受利益，致其受有損害。如受利益人係因給付而得
      利時，所謂無法律上之原因，係指給付欠缺給付之目的，
      故主張該項不當得利請求權存在之當事人，自應舉證證明
      該給付欠缺給付之目的。次按契約與不當得利，雖皆屬於
      債之發生原因，惟二者之請求權並不能相容。前者之請求
      權乃基於一定契約而生之某種給付的權利，後者乃無法律
      上原因而受利益，致他人受損害；倘當事人間有契約關係
      存在，則一方因他方之給付受有利益，即有法律上之原因
      ，自不成立不當得利。兩造間訂有律師委任契約，且該契
      約業經被上訴人履行，均有如前述，再查本件上訴人並無
      合法解除系爭委任契約之情形，亦再未舉證證明被上訴人
      有何該當不當得利之情事；從而，上訴人主張被上訴人應
      負不當得利之返還責任，自屬無據。
  三、關於上訴人主張依侵權行為損害賠償法律關係求償部分：
      按侵權行為係不法侵害他人權利之行為，屬於所謂違法行
      為之一種，債務不履行為債務人侵害債權之行為，性質上
      雖亦屬侵權行為，但法律另有關於債務不履行之規定，故
      關於侵權行為之規定，於債務不履行不適用之（最高法院
      43年臺上字第752號判例意旨參照）。上訴人雖以：被上
      訴人受其委任，處理其及其妻邱陳秀嬉與張忠雄、蔡正信
      間之民事糾紛，竟疏未注意上訴人夫妻對該二人之請求權
      時效期間，遲至時效完成後，始為上訴人夫妻對該二人提
      起訴訟，致上訴人受有交付委任、撰狀費用16萬5千元之
      損害為由，依據民法第184條之規定，請求被上訴人賠償
      該費用及同法第195條第1項規定請求賠償慰撫金8萬5千元
      ；惟查，兩造間既訂有律師委任契約，則參諸前揭最高法
      院判例意旨，上訴人即不得根據民法第184條第1、2項、
      第195條第1項關於侵權行為之規定，請求被上訴人賠償其
      支出之上揭委任費用及精神慰撫金。故上訴人本於侵權行
      為之法律關係，對被上訴人所為此部分損害賠償之請求，
      尚非有據，不能准許。
  四、綜上所述，上訴人主張被上訴人受其委任處理上訴人及邱
      陳秀嬉與張忠雄、蔡正信間之民事糾紛，竟疏未注意其二
      人對張忠雄、蔡正信之請求權時效期間，遲至時效完成後
      ，始為其等對張忠雄、蔡正信提起訴訟，致其受有交付委
      任訴訟費用、撰狀費用、裁判費等損害等節，難認有據；
      從而，上訴人依債務不履行、不當得利及侵權行為等法律
      關係，訴請被上訴人賠償其支出之委任、撰狀費用16萬5
      千元及精神慰撫金8萬5千元，暨自起訴狀繕本送達翌日起
      至清償日止，按年息5%計算之法定遲延利息，均屬無據。
      原審就上訴人主張侵權行為損害賠償之請求部分，為上訴
      人敗訴之判決，尚無不合，上訴意旨指摘原判決不當，為
      無理由，應予駁回。上訴人於本院追加上開債務不履行損
      害賠償、不當得利返還利得之請求等，亦均無理由，應併
      予駁回。
陸、本件事證已臻明確，兩造其餘之攻擊、防禦方法於判決結果
    已無影響，無一一論述之必要，並此敘明。
據上論結，本件上訴及追加之訴，均無理由，依民事訴訟法第
436條之1第3項、第449條第1項、第78條，判決如主文。
中    華    民    國    98    年    10    月    30    日
                民事第四庭    審判長法  官  楊國精
                                    法  官  陳文燦
                                    法  官  王鏗普
正本係照原本作成。
不得上訴。
中    華    民    國    98    年    10    月    30    日
                                    書記官


司法院資訊處製作；財團法人民間司法改革基金會備份。
